臺灣高雄地方法院民事判決　　　　　　　　　　　　九十三年度訴字第一五五二號
　　原　　　告　甲○○
　　訴訟代理人　楊申田律師
　　複代理人　　楊譜諺律師
　　被　　　告　丙○○
　　法定代理人　乙○○
　　訴訟代理人　王世宗律師
右當事人間債務人異議之訴事件，本院於民國九十三年十二月三十日言詞辯論終結，
判決如下：
    主    文
本院九十三年度執字第三一二四八號所為之強制執行程序應予撤銷。
訴訟費用由被告負擔。
    事    實
一、原告起訴主張：
  (一)緣兩造前因給付扶養費事件，業經台灣台南地方法院（以下簡稱台南地院）九十
    一年度家訴字第二五號及臺灣高等法院台南分院（台南高分院）九十二年度家上
    字第四七號民事判決原告應給付第三人乙○○（即被告之母）新台幣（下同）伍
    拾萬柒仟零陸拾元，原告應給付被告丙○○壹佰貳拾壹萬陸仟玖佰伍拾肆元，
    及分別自民國（下同）九十一年二月二十八日及自民國九十一年十一月六日起至
    清償日止，按週年利率百分之五計算之利息。而兩造於前揭判決後，即分別於九
    十二年三月二十八日及同年五月二十九日另行簽訂「協議書」（以下簡稱協議書
    ）及「補充協議書」（以下簡稱補充協議書），另約定履行條件以為和解。
  (二)依協議書第二點及依補充協議書第四點約定「關於乙方丙○○撫養費部分依原協
    議書執行之。」，原告迄今給付予丙○○之款項為：(1)九十二年四月二十八日將
    六萬元匯款乙○○所指定之帳戶，用以給付九十二年三月至同年六月間之撫養費
    。（蓋原告於九十二年四月八日撤回該案件之上訴，而被告之法定代理人乙○○
    曾以高雄灣子內郵局第四○一號存證信函告知應於每年元月和七月十五日前給付
    九萬元，請原告於九十二年四月三十日以前將該協議書之第一期款項匯入所指定
    之帳戶內）。(2)九十二年六月十七日匯款九萬元，用以給付九十二年七月至同年
    十二月間之扶養費。(3)九十三年一月七日匯款九萬元，給付九十三年一月至六月
    間之扶養費。另依據補充協議書第二條約定，由原告自願額外給付被告三十五萬
    元，嗣於九十二年五月三十日匯款五十九萬零六十元至被告指定帳戶，況依補充
    協議書第三條約定：「甲方（即原告）完成前條之給付後，乙方（指乙○○及被
    告丙○○）不得以任何理由為其他請求或主張，乙方所有基於任何形式或實質之
    請求均拋棄，甲乙雙方於本協議書簽訂前之一切債權債務均已釐清，不得異議」
    ，亦即補充協議書簽訂前所有債權債務關係業已釐清，被告不得再對原告原告為
    任何請求。足見原告乃依約履行，並無其他違約之情事。
  (三)詎被告無視原告迄今業已依約給付被告及乙○○共計一百一十七萬九千零六十元
    之事實，遽向鈞院民事執行處以九十三年度執字第三一二四八號強制執行事件，
    對原告之財產在一百二十一萬六千九百五十四元加計利息及執行費用之範圍內予
    以執行，顯屬無據，爰聲明求為：本院九十三年度執字第三一二四八號所為之強
    制執行程序應予撤銷。
二、被告則以：
  (一)被告固不否認兩造間曾因給付扶養費事件，業經台南地院九十一年度家訴字第二
    五號及台南高分院九十二年度家上字第四七號民事判決確定在案。惟系爭協議書
    及補充協議書，非如原告所言係作為前揭判決後所為約定履行條件之和解方案，
    蓋：兩造於台南地院判決後，兩造敗訴部分均分別上訴，於第二審判決前，兩造
    與訴外人乙○○簽訂之協議書第一點文義觀之，乙○○一審判決部分，原告願先
    行支付乙○○部分金錢，然針對丙○○關於訴訟部分，兩造則協議待第二審判決
    確定後，原告再行支付。協議書第二點，是原告除第二審法院判決應給付被告之
    金額外，願再行給付被告之撫養費，而非係不論第二審判決結果如何僅依協議書
    第二點支付，此為簽立協議書時見證律師（楊譜諺律師）親口像乙○○說明。
  (二)本件原告依另行約定增加予被告丙○○給付之部分，即協議書第二條「茲就甲方
    應給付丙○○撫養費部分」，原告給付情形如下：(1)原告於九十二年四月二十八
    日所匯款之六萬元，係用以贈與被告之母乙○○作為當日因車禍賠償予訴外人李
    得之金額，有嘉義縣朴子市調解委員會之調解書一份可證，故該筆六萬元匯款非
    用以給付九十二年三月至六月間之扶養費甚明。(2)九十二年六月十七日、九十三
    年一月七日及九十三年七月八日分別匯款九萬元，共給付三期。因此，原告依另
    行約定增加之部分協議書第二點「茲就甲方應給付丙○○撫養費部分」迄今共給
    付三期，但此部分之給付與本院九十三年執字第三一二四八號執行案件之執行名
    義成立無涉，均非屬消滅或妨礙本件債權人丙○○請求之事由。
  (三)嗣於九十二年五月二十九日補充協議書第三點約定僅及於乙○○，係因當時原告
    打電話給乙○○表示其自願償還乙○○三十五萬元以償還九年間（八十三年至九
    十一年一月止），要求乙○○簽訂補充協議書而來。況且九十二年四月八日台南
    高分院庭訊時，因三月二十八日已協議另外增加分期給付丙○○部分，原告遂於
    四月八日請求撤回上訴在案，益徵與本院九十三年執字第三一二四八號執行案件
    之執行名義無涉。
三、兩造不爭執之事項：
  (一)緣兩造前因給付扶養費事件，業經台南地院於九十二年一月十三日以九十一年度
    家訴字第二五號民事判決，判令原告應給付第三人乙○○（即被告之母）五十三
    萬七千零六十元，原告應給付被告丙○○一百二十一萬六千九百五十四元，及分
    別自民國九十一年二月二十八日及自民國九十一年十一月六日起至清償日止，按
    週年利率百分之五計算之利息。
  (二)原告甲○○（甲方）與被告乙○○、丙○○（乙方）於九十二年三月二十八日成
    立之協議書第一點約定「茲就本案判決乙方勝訴部分：〈一〉甲方於民國九十二
    年二月七日業已支付乙方壹拾萬元正，由乙方收受無誤。乙方並同意拋棄此部分
    利息之請求。〈二〉餘額肆拾參萬柒仟零陸拾元，由甲方於立協議書日再支付乙
    方新台幣貳拾壹萬元整（含利息）由乙方收訖無誤，不另立收據。〈三〉其餘部
    分，乙方同意待台灣台南高等法院九十二年家上字第四七號判決確定後，甲方再
    行給付。」第二點內容係謂：「茲就甲方應給付丙○○撫養費部分：『〈一〉甲
    、乙雙方同意，自第二審判決確定後，甲方應以六個月為一期，於每期最末月之
    十五日前，按期給付乙方新台幣玖萬元整。倘甲方一期未付，視為全部到期。』
    」。
  (三)原告甲○○及第三人乙○○對台南地院九十一年度訴字第二五號判決分別提起上
    訴時間為九十三年二月十三日，原告甲○○係針對被告丙○○判決部分提起上訴
    ，被告乙○○係對針對其自己不利判決部份提起上訴（臺灣高等法院台南分院九
    十二年度家上字第四七號民事判決）。
  (四)原告甲○○（甲方）與被告乙○○、丙○○（乙方）於九十二年五月二十九日成
    立之補充協議書開宗明義即謂「關於右雙方於九十二年三月二十八日所訂協議書
    〈詳如附件一〉，茲再補充協議如左：」，第二點係謂：「關於原協議甲方給付
    乙方乙○○部分，除前條之餘額外，甲方願再給付乙方乙○○三十五萬元，於本
    協議書簽定後三日內連同前條之金額共計五十九萬九千零六十元匯入乙方所指定
    如附件二之帳戶」，第四點約定「關於乙方丙○○撫養費部分依原協議書執行之
    。」
  (五)被告持前開台南地院及台南高分院民事確定判決為執行名義，向本院對原告財產
    為強制執行，業經調閱本院九十三年執字第三一二四八號卷宗審閱無誤。
四、兩造之爭執事項：
  (一)協議書第二條內容約定，是否係指前揭台南地院民事判決命原告給付予丙○○扶
    養費金額外，另行增加給付之部分？
  (二)原告是否已依前開民事確定判決內容履行對丙○○給付扶養費之義務？
五、得心證之理由：
  (一)按執行名義成立後，如有消滅或妨礙債權人請求之事由發生，債務人得於強制執
    行程序終結前，向執行法院對債權人提起異議之訴。如以裁判為執行名義時，其
    為異議原因之事實發生在前訴訟言詞辯論終結後者，亦得主張之。執行名義無確
    定判決同一之效力者，於執行名義成立前，如有債權不成立或消滅或妨礙債權人
    請求之事由發生，債務人亦得於強制執行程序終結前提起異議之訴。依前二項規
    定起訴，如有多數得主張之異議原因事實，應一併主張之。其未一併主張者，不
    得再行提起異議之訴；強制執行法第十四條定有明文。基此，即債權人之債權，
    有不得請求執行或不得對於債務人執行之事由，而所謂消滅債權人請求之事由，
    即可使執行名義所載實體上請求權之全部或一部失其存在之事由，其為請求權之
    之全部或一部絕對消滅者，例如清償，抵銷、免除或混同等，合先敘明。
  (二)查被告請求原告給付扶養費事件，業於九十二年一月十三日判決原告應給付被告
    丙○○一百二十一萬六千九百五十四元，應給付被告之母乙○○五十三萬七千零
    六十元，及分別自民國九十一年二月二十八日、自民國九十一年十一月六日起均
    至清償日止，按週年利率百分之五計算之利息，嗣兩造各自於九十三年二月十三
    日提起上訴，原告甲○○係針對被告丙○○判決所命給付之部分提起上訴，被告
    之法定代理人乙○○係對針對判決其個人敗訴部份提起上訴，由台南高分院以九
    十二年度家上字第四七號審理，業經調閱該案卷宗審核屬實，為兩造所不爭執，
    自堪認為實在。於該案九十二年四月八日準備程序期日前，兩造業已書立協議書
    ，被告於準備期日當庭提出已書立之協議書，並陳明：「希望分期給付丙○○部
    分之協議，這是兩造協議好的。請求撤回上訴」等語，乙○○嗣即陳明「同意對
    造撤回上訴」等語，綜上以觀，足見原告與乙○○係針對台南地院判決給付丙○○部分，達成分期給付之協議，並書立協議書第二點之內容，始由原告撤回其對
    丙○○之上訴，堪認原告主張協議書第二點係就約定台南地院民事判決給付丙○○部分達成分期給付之協議一節，尚屬有據，堪予採信。
  (三)再者，雖然被告辯稱：因當時承辦法官諭知乙○○就另行約定增加給付之部分（
    即協議書第二條）繳交裁判費，乙○○直覺認為不必要幫原告繳交此部分之裁判
    費，且因誤解法律程序，認為如果不同意撤回上訴就必須幫原告繳交該部分之裁
    判費，故同意撤回上訴云云一節（見卷第一零二頁），然查，就乙○○及被告於
    前開台南地院九十一年度家訴字第二五號給付扶養費事件中，被告請求原告應給
    付丙○○部分之金額為二百九十三萬九千一百六十七元及遲延利息（見台南地院
    民事判決書），惟僅判命應給付之金額為一百二十一萬六千九百五十四元，因此
    ，在未逾越起訴標的金額之範圍內，縱使上訴審中，有另行追加請求之金額，若
    未逾越起訴之金額範圍內，自無另行補繳起訴裁判費之問題，因此被告辯稱需繳
    交另行約定增加給付部分之裁判費一節，顯屬無據，自難採信。
  (四)又，參酌乙○○於九十二年四月二十四日寄予原告之高雄灣子內郵局第四○一號
    存證信函內容所載，「‧‧‧台端（指原告）應於每年元月和七月十五日前，按
    期給付乙方新台幣玖萬元正。‧‧」等語，以及「台端於九十二年四月八日撤回
    上訴後，即已判決確定。台端應依誠信履行協議。請台端於九十二年四月三十日
    以前將該協議書之第一期款項匯入協議書所指定臺灣銀行帳戶內。否則即一期未
    付，視為全部部分到期」等語以觀，自始至終該存證信函未提及民事判決給付丙○○一百二十一萬六千九百五十四元應於何時或以何方式給付之情形，該部分之
    給付既然已由原告撤回上訴而告確定，若非協議書第二點係就一審台南地院判決
    金額協議分期給付，豈會在存證信函內隻字未提判決內容應如何履行？甚且，在
    補充協議書（九十二年五月二十九日書立），第四點尚且載明：「關於乙方丙○○撫養費部分依原協議書執行之」等語以觀，亦未寫明係就判決外有無另行增加
    給付部分，益徵此非有增加額外之給付；至於被告之母乙○○雖表示曾確曾簽立
    二份協議書，但不知內容是否與原告提出之起訴狀後附之原證二、三相同，然此
    二份協議書既為兩造簽立協議書，此楊申田、楊譜諺律師以證人身分於本院九十
    二年家小字第四號結證在卷，有該案民事判決一份可證，亦經本院調閱該案卷宗
    審閱屬實，故原告空言質疑原證二、三協議書內容之真正性，並無足採，因此，
    堪認協議書第二點係針對台南地院判決丙○○部分之金額達成分期給付之協議甚
    明。
  (五)承如前述，協議書第二點係針對前揭判決判命給付丙○○部分為分期給付之協議
    ，從而，就協議書第二點之「茲就甲方應給付丙○○撫養費部分」約定，迄今原
    告分別於九十二年六月十七日、一月七日及九十三年七月八日各匯款九萬元共三
    期，並且係依被告之母乙○○要求於每年元月及七月十五日匯款履行，此亦有前
    揭存證信函內容可稽，被告對此不爭執，自堪認為實在。惟，對於原告主張九十
    二年四月二十八日所匯款之六萬元，被告執以非用以給付九十二年三月至六月之
    扶養費，係辯稱係用以贈與被告之母乙○○作為當日因車禍賠償予訴外人李得之
    金額，並提出嘉義縣朴子市調解委員會之調解書為證，惟觀以該調解書內容所載
    ，乙○○於四月二十八日上午十時五十分與訴外人李得發生車禍，惟該調解書係
    於六月六日始成立，斯時賠償金額始告確定，豈會如被告所辯先前在四月二十八
    日即已知悉賠償金額為六萬元？何況，乙○○曾向監理所陳情其於九十二年四月
    二十八日並未駕駛ＳＲ─八七七八號自用小客車發生車禍，亦不認識車主周順平
    云云，有其提出之交通部公路總局嘉義區監理所於九十二年六月三日以九十二年
    嘉監裁字第○八一一○號回函在卷可證（見卷第一三六頁），足見被告最初尚且
    不承認有發生車禍，豈會答應賠償金額予車禍之對造？今又翻異前詞改稱車禍現
    場當時恰巧原告打電話聯絡遂即告知對方索價賠償金額六萬元云云（見卷第一一
    五頁），渠所辯顯然係臨訟拼湊之詞，委不足採，因此九十二年四月二十八日匯
    款之六萬元為履行協議書第二點第一期之給付，綜上所述，迄至聲請對原告為系
    爭強制執行程序前，甚至本件言詞辯論終結時，原告主張均已協議書第二點按期
    履行，堪予採信。
六、從而，承前所述，原告既已依前揭確定民事判決所判令之金額及協議書第二點之
    分期履行之內容，按期給付予被告丙○○如上，茲債權人仍執同一執行名義向本
    院聲請強制執行在案（九十三年度執字第三一二四八號），堪認有妨礙債權人（
    即被告）請求之事由發生，故原告主張依前揭強制執行法第十四條規定，訴請本
    院九十三年度執字第三一二四八號執行程序撤銷，是屬有理，自應准許。
七、結論：原告之訴為有理由，依民事訴訟法第七十八條，判決如主文。
中　　　華　　　民　　　國　　九十三　　年　　 十二 　　月　　三十一　　日
                             臺灣高雄地方法院民事第五庭
                                         法      官 郭慧珊
正本係照原本作成。
如不服本判決，應於送達後廿日內，向本院提出上訴狀並表明上訴理由，如於本判決
宣示後送達前提起上訴者，應於判決送達後十日內補提上訴理由書（須附繕本）。
中　　　華　　　民　　　國　　九十三　　年　　 十二 　　月　　三十一　　日
                                         法院書記官 董明惠
